臺灣桃園地方法院刑事判決　　　　　　　　　九十二年度交易字第五二四號
　　公　訴　人　臺灣桃園地方法院檢察署檢察官
　　被　　　告　甲○○
　　　　　　　　丙○○
右列被告因過失傷害等案件，經檢察官提起公訴（九十二年度偵字第六○二五號），
本院判決如左：
    主  文
甲○○因過失傷害人致重傷，處有期徒刑陸月，如易科罰金，以參佰元折算壹日。緩
刑參年。
丙○○服用酒類，不能安全駕駛動力交通工具而駕駛，處有期徒刑參月。又因過失傷
害人致重傷，處有期徒刑捌月。應執行有期徒刑拾月。
    事  實
一、丙○○於民國九十二年三月二十日下午五時左右，在桃園縣龜山鄉友人處飲用紅
    標米酒，至同日晚間六點三十分時，已達不能安全駕駛動力交通工具之狀態，原
    不得駕駛動力交通工具，仍駕駛車牌號碼九Ｇ─九九七八號自用小貨車，沿桃園
    縣龜山鄉○○○路往北行駛。丙○○行至該路段五十九號前，原應注意車前狀況
    ，隨時採取必要安全措施，而依當時情形又無不能注意之情事，竟疏於注意前方
    乙○○騎乘之車牌號碼ＪＢ九─八九八號重型機車，因未注意應讓直行車先行，
    並保持安全距離，即逕由同向外側車道駛入丙○○行駛之內側車道之車前狀況，
    而未為任何減速、停止或閃避等必要之安全措施，自後方追撞該機車後車尾；適
    有甲○○駕駛車牌號碼ＫＢ─五五八○號自用小客車同向行駛，本應注意汽車在
    劃有分向限制線、禁止超車線之路段，不得迴車，而依當時情形，又無不能注意
    之情事，亦疏於注意，因欲轉回復興一路方向，貿然於該路段跨越雙黃分向線違
    規迴車，並停滯於雙黃分向線上，導致乙○○騎乘之重型機車遭丙○○駕駛之自
    用小貨車追撞後失控向前滑行，隨即撞擊甲○○之自用小客車左前葉子板、駕駛
    座左側車門後人車倒地，丙○○之自用小貨車右前車頭，亦幾乎同時撞擊甲○○
    之自用小客車之前述相同位置，乙○○因而受有缺氧性腦病變、頭部外傷、左側
    血胸、下頷骨骨折等傷害，已呈植物人狀態，屬重大不治之傷害。嗣甲○○於有
    偵查犯罪職權之公務員知悉前，向前往處理現場之警員鄭景鴻當場承認為肇事者
    ，丙○○則經警測得其呼氣酒精濃度值為每公升一點一五毫克，始知上情。
二、案經臺灣桃園地方法院檢察署檢察官指定乙○○之父陳良乾代行告訴，及桃園縣
    政府警察局龜山分局報請臺灣桃園地方法院檢察署檢察官偵查起訴。
    理  由
一、認定犯罪事實所憑之證據及理由
（一）被告甲○○坦承在前述時間、地點，駕駛車牌號碼ＫＢ─五五八○號自用小客
      車於劃有分向限制線、禁止超車線之路段，自路邊起步違規往桃園縣龜山鄉○○○路方向迴轉，並已跨越雙黃分向線時，遭被害人乙○○騎乘之ＪＢ九─八
      九八號重型機車撞及其左前葉子板、駕駛座左側車門等事實；被告丙○○對於
      其在事實欄所載之時間、地點飲用酒類後呼氣酒精濃度達每公升一點一五毫克
      ，致不能安全駕駛動力交通工具而仍駕駛，及其追撞乙○○之機車後，繼而撞
      擊被告甲○○之自用小客車等情亦均承認，並有桃園縣政府警察局龜山分局道
      路交通事故現場草圖、現場圖、現場、車損照片共十二張，及桃園縣政府警察
      局舉發違反道路交通管理事件通知單影本及酒精濃度檢測表、刑法第一百八十
      五條之三案件測試觀察紀錄表各一份等可參。乙○○因本件交通事故受有前述
      傷害，現無法行動、意識不清、完全臥床、生活無法自理、無法吞嚥、無法咳
      痰、須借助氧切管及鼻胃管維持生命，已呈重度昏迷（昏迷指數：七分）之植
      物人狀態，並經本院宣告為禁治產人之事實，亦有長庚紀念醫院九十二年三月
      二十日甲診字第ＥＣ一四○○號、同院九十二年四月十四日甲種診斷證明書、
      宏仁醫院九十二年十二月三十日宏診字第○二二一九五號診斷證明書、本院九
      十二年禁字第九十八號民事裁定影本各一份等可證，屬刑法第十條第四項第六
      款所定於身體及健康有重大不治之傷害，此部份事實應無疑義。
（二）被告甲○○部分：
    (1)甲○○對於其駕駛之自用小客車是否遭同案被告丙○○之自用小貨車撞擊等情
      雖稱不知情，然對照丙○○於警、偵及本院九十二年十二月十七日準備程序中
      稱：一剎那間，三台車差不多同時間撞在一起，我也有撞到那部迴轉的轎車，
      及九十三年一月九日審理時稱：我的自用小貨車有碰撞到甲○○的左側葉子板
      及左側車門，撞擊後甲○○的車有稍微向後偏移等語，及證人即當時搭乘被告
      甲○○自用小客車之右前座乘客徐淮堆於本院九十三年二月十八日審理時稱：
      車禍發生當時，我在甲○○車內只聽見「踫」的一聲，甲○○的車就震動了，
      我往「踫」的方向看去，發現丙○○的車子距離我們的車約四公尺等陳述，二
      人所述內容大致相符，再參以道路交通事故調查報告表所附現場圖、現場草圖
      、現場照片，甲○○之自用小客車斜停於雙黃分向線上，機車側倒於自用小客
      車旁，丙○○之自用小貨車則停留於內側車道等相關位置可知，乙○○之機車
      先遭丙○○駕駛自用小貨車自後方追撞，使之失控向前撞及違規迴轉且已跨停
      在分向線上之甲○○所駕自用小客車左前葉子板及駕駛座左側車門，致甲○○
      之自用小客車向後滑移，丙○○繼而撞擊甲○○之自用小客車之相同位置，三
      車碰撞幾乎發生於一瞬間。
    (2)汽車在設有禁止迴車標誌或劃有分向限制線、禁止變換車道線之路段，不得迴
      車，道路交通安全規則第一百零六條第二款定有明文。甲○○明知在劃有雙黃
      分向線，亦即分向限制線之路段不得迴車，竟仍貿然迴轉，並於迴轉中違規停
      跨於雙黃分向線之道路中央，迴轉期間均未注意其左側有乙○○騎乘之機車，
      及丙○○駕駛之自用小貨車相繼駛來，導致乙○○及丙○○先後撞擊甲○○之
      自用小客車，甲○○自有過失，且其過失行為與乙○○重傷之結果自有相當因
      果關係。
（三）被告魏陽金部分：
    (1)汽車行駛時，駕駛人應注意車前狀況，並隨時採取必要之安全措施；汽車駕駛
      人飲用酒類或其他類似物後，其吐氣所含酒精濃度超過每公升零點二五毫克，
      或血液中酒精濃度超過百分之零點零五以上之情形者，不得駕車，道路交通安
      全規則第九十四條第三項、第一百十四條第二款分別定有明文。又參考德國、
      美國之實務運作，駕駛人呼氣之酒精濃度達每公升零點五五毫克，或血液濃度
      達百分之零點一一以上者，其肇事率為一般正常人之十倍，因此以前項數據為
      「不能安全駕駛」的標準（法務部八十八年五月十八日法八八檢字第○○一六
      六九號函）；而就醫學文獻所知，酒精對人體造成之影響，於呼氣時酒精濃度
      達每公升零點二五亳克即會輕度中毒，造成輕度協調功能降低，呼氣酒精濃度
      達每公升零點五亳克時屬中度中毒症狀，出現反應較慢、感覺減低、影響駕駛
      之狀況，又飲酒後一小時，其體內血液酒精濃度可達最高，飲酒一小時後其體
      內之酒精濃度隨即消減，此亦分別有行政院國軍退除役官兵輔導委員會臺北榮
      民總醫院八十八年八月五日（八八）北總內字第二六八六八號函、八十八年十
      月二十六日（八八）院賓文廉字第一三四０七號臺灣高等法院函附台北醫學院
      附設醫院精神科主任蔡尚穎「酒精對人體生理與行為之影響」一文可據。
    (2)被告丙○○於本院九十二年十二月十七日準備程序中稱：他（指甲○○）迴轉
      的時候，我跟他距離十幾公尺，大約三台轎車的距離，機車在我右前方五、六
      公尺；九十三年一月九日審理時稱：機車本來在我右前方走外側，因為甲○○
      的車迴轉，他（指乙○○）才切到內線等語。則行駛於丙○○前方之乙○○，
      既仍有判斷行徑路線而變換車道之時間，行駛在後之丙○○，更應有足夠之時
      間得以對甲○○違規迴轉之車前狀況，即時減速、停止、閃避，或採取其他必
      要之安全措施，其竟疏於注意甲○○違規迴轉，及乙○○變換車道之事實，均
      未採取任何足以避免車禍發生之行為，終致追撞乙○○之機車，使其進而撞擊
      甲○○之自用小客車，丙○○自有過失，並可認定其確因飲用酒類導致注意力
      、判斷力減弱、意思能力受影響、駕駛操控力欠佳，已達不能安全駕駛動力交
      通工具之程度，且其未注意車前狀況之過失，及酒後駕車之行為，與乙○○重
      傷之結果均具有相當因果關係。
二、被告辯解不足採之理由：被告丙○○雖於本院準備程序中坦承，如果當天沒有喝
    酒，應該可以閃得過，但辯稱：如果甲○○沒有突然自路邊違規迴轉的話，就不
    會發生車禍了等語。然參照前述說明，乙○○對於甲○○準備左轉迴車之行為，
    既採取變換至內側車道之方式閃躲，可見甲○○自路邊開始迴轉至停跨於雙黃分
    向線上期間，應是以緩慢之速度迴車，導致乙○○誤判甲○○之自用小客車阻礙
    其外側車道之行徑路線，因而駛入內側車道，企圖在甲○○迴轉之前通過，丙○○辯稱甲○○突然迴轉等語顯不足採信。
三、汽車變換車道時，應讓直行車先行，並注意安全距離，道路交通安全規則第九十
    八條第一項第六款規定甚明，被害人乙○○於變換車道之際，依法負有前述注意
    義務，當時並無不能注意之情事，竟未注意其左後方內側車道有丙○○直行之來
    車而遭追撞，致再向前撞擊甲○○之自用小客車，乙○○就本件車禍之發生雖與
    有過失，但仍不能據此解免被告二人疏失之責，應予敘明。
四、論罪科刑之依據
（一）被告甲○○部分：甲○○因過失行為致被害人乙○○受重傷，犯同法第二百八
      十四條第一項過失傷害罪。甲○○於車禍發生後，其犯情未被有偵查犯罪職權
      之公務員發現前，即向據報趕赴現場處理之桃園縣政府警察局龜山分局警員鄭
      景鴻坦承為其駕車肇事之事實，亦經證人鄭景鴻於本院審理時證述甚詳，合於
      自首之要件，應依刑法第六十二條前段規定，減輕其刑。本院審酌被告甲○○
      犯罪造成乙○○重傷，但於案發後不僅積極與被害人乙○○之家屬尋求和解，
      於九十二年九月二十二日以新臺幣六百五十萬元調解成立，並已全數給付，期
      間更時常探望、慰問乙○○之家屬，經乙○○之父陳良乾數次於本院表示原諒
      甲○○之意，被害人乙○○亦與有過失等一切情狀，量處如主文所示之刑，並
      諭知易科罰金之折算標準。又甲○○前未曾受有期徒刑以上刑之宣告，有臺灣
      高等法院被告全國前案紀錄表一份存卷可證，經此起訴審判，應無再犯之虞，
      本院認為對其科處之刑，以暫不執行為適當，併為緩刑之諭知。另刑事訴訟法
      第二百三十八條得撤回告訴之人，以有告訴權並實行告訴之人為限，代行告訴
      人並不包括在內，最高法院著有八十五年臺非字第二三八號判決可參。本件被
      害人乙○○受傷後陷入昏迷，已成植物人狀態，不能行使告訴權，臺灣桃園地
      方法院檢察署檢察官遂於九十二年四月二十四日，指定乙○○之父陳良乾為代
      行告訴人，對甲○○及同案被告丙○○提出傷害告訴，陳良乾雖於本院審理時
      當庭撤回告訴，然因其為代行告訴之人，無權撤回，故不生撤回之效力，併此
      說明。
（二）被告丙○○部分：丙○○酒後駕車之行為，構成刑法第一百八十五條之三服用
      酒類不能安全駕駛動力交通工具而駕駛罪；又因過失行為致被害人乙○○受重
      傷，犯同法第二百八十四條第一項後段之過失傷害致重傷罪。前述不能安全駕
      駛動力交通工具而駕駛之行為，為故意犯，於丙○○駕車之時即獨立成罪，與
      其嗣後在駕駛過程中致人受傷之過失行為，犯罪態樣迥異，行為及罪名均不同
      ，應分論併罰。另道路交通管理處罰條例第八十六條第一項規定，汽車駕駛人
      ，無照駕駛執照、酒醉駕車，因而致人受傷或死亡，依法應負刑事責任者，加
      重其刑二分之一，丙○○肇事當時已因飲酒達不能安全駕駛之狀態，顯為酒後
      駕車，應依前述規定加重其刑。本院審酌丙○○至今尚未與被害人和解，且事
      發後均未盡對被害人及其家屬慰問關心之力，被害人與有過失，及其犯後態度
      等一切情狀，量處如主文所示之刑，並定其應執行之刑。
五、適用之法條：刑事訴訟法第二百九十九條第一項前段，刑法第一百八十五條之三
    、第二百八十四條第一項後段、第五十一條第五款、第六十二條前段、四十一條
    第一項前段、第七十四條第一款，道路交通事故管理處罰條例第八十六條第一項
    ，罰金罰鍰提高標準條例第一條前段、第二條，判決如主文。
本案經檢察官崔秉君到庭執行職務。
中      華      民      國      九十三    年      三      月     三    日
                                臺灣桃園地方法院刑事第三庭
                                    審判長  蔡榮澤
                                    法  官  吳麗英
                                    法  官  邱蓮華
右正本證明與原本無異。
如不服本判決，應於判決送達後十日內向本院提出上訴狀( 應附繕本 )。
                                    書記官  何慧娟
中      華      民      國     九十三     年      三      月     四     日
附錄論罪科刑法條
刑法第一百八十五條之三
服用毒品、麻醉藥品、酒類及其他相類之物，不能安全駕駛動力交通工具而駕駛者，
處一年以下有期徒刑、拘役或三萬元以下罰金。
刑法第二百八十四條第一項
因過失傷害人者，處六月以下有期徒刑、拘役或五百元以下罰金。致重傷者，處一年
以下有期徒刑、拘役或五百元下罰金。
